臺灣新竹地方法院交通事件裁定　　　　　　　　　　　九十三年度交聲字第二三號
　　原處分機關　交通部公路總局新竹區監理所
　　異　議　人
　　即受處分人　甲○○
右列受處分人因違反道路交通管理處罰條例案件，對於交通部公路總局新竹區監理所
九十二年十二月十九日所為之竹監新五字第裁五一—Ｅ00000000號裁決書聲
明異議，本院裁定如左：
    主  文
異議駁回。
    理  由
一、按受處分人，不服主管機關所為之處分，得於接到裁決書之翌日起二十日內，向
    管轄地方法院聲明異議。又交通法庭認為聲明異議無理由者，應以裁定駁回之。
    道路交通管理處罰條例第八十七條第一項、道路交通案件處理辦法第十九條分別
    定有明文。
二、復按汽車駕駛人，駕駛汽車肇事致人受傷或死亡，應即採取救護或其他必要措施
    ，並向警察機關報告，不得駛離；違者吊扣其駕照三個月至六個月；逃逸者吊銷
    其駕駛執照。次按汽車駕駛人曾依第六十二條第一項之規定吊銷駕駛執照者，終
    身不得考領駕駛執照，道路交通管理處罰條例第六十二條第一項、第六十七條第
    一項分別定有明文。
三、原處分意旨略以：異議人即受處分人甲○○於民國九十二年十月十四日十九時二
    十分許，駕駛車牌號碼ＪＶ—○七六九號自用小客車，沿新竹市○○路往中山路
    方向直行，行至新竹市○○路十八號前時，與由被害人蘇玉芬所騎乘原沿新竹市
    ○○路往經國路方向行駛，正停在該處欲左轉進入新竹市○○路四十七號之車牌
    號碼ＭＸＮ—七七一號重型機車發生撞擊，導致被害人人車倒地，並因此受有頭
    部外傷、頭皮血腫、背部挫傷及右膝擦傷等傷害，詎受處分人於肇事後，未採取
    救護或其他必要措施並向警察機關報告，反駕車逃逸。嗣經目擊證人盧元鴻記下
    肇事車輛車號，經他人報警，而為新竹市警察局交通隊第三分隊警員循線查獲並
    掣單舉發，受處分人於應到案日期前向交通部公路總局新竹區監理所新竹市監理
    站申訴，經原處分機關函請新竹市警察局第三分局調查後，仍認受處分人駕駛上
    揭車輛有發生撞擊，惟並未報案，且未停留現場即逕行離去，違規屬實，舉發無
    訛，爰依道路交通管理處罰條例第六十二條第一項、第六十七條第一項之規定裁
    處吊銷受處分人之駕駛執照，並自九十三年一月十九日起終身不得重新考領駕駛
    執照等情。
四、聲明異議意旨略以：異議人即受處分人於九十二年十月十四日十九時二十分許，
    駕駛車牌號碼ＪＶ—○七六九號自小客車，行經新竹市○○路要往中山路時，恰
    逢交通號誌呈紅燈狀態，異議人係屬待車狀態，且依異議人所駕駛車牌號碼ＪＶ
    —○七六九號自小客車之車體受創情形，異議人之車輛應屬「被撞擊」之受害者
    ，又依新竹市警察局交通隊第三分隊警員於案發現場所繪製之道路交通事故現場
    圖顯示，異議人絕非是肇事逃逸致人受傷。再者，依被害人蘇玉芬所騎乘車牌號
    碼ＭＸＮ—七七一號之山葉機車受損現場分佈情形觀之，足見該機車係遭受後方
    車輛撞擊倒地後，再撞擊異議人所駕駛之前揭車輛，並非是正面迎撞。又案發當
    日是警方到達異議人之住處後方製作警詢筆錄，益徵異議人確實不知情。況且異
    議人並非遭警方追逐攔截，也非目擊證人跟蹤攔下，是否應受如此重大處罰，警
    員行使職權是否過當，均有令人質疑之處。又異議人於案發當時有停車，搖下車
    窗，探頭出去往左後方看，看到有人群在那邊，有人戴安全帽，以為是那個人的
    機車，又認為是機車駕駛人來撞異議人，是以才沒有下車，就開車走了，並非故
    意肇事逃逸，為此聲明異議云云。
五、經查：
（一）異議人於上開時地駕駛前揭自小客車肇事後致被害人蘇玉芬受傷而逃逸之事實
      ，業經被害人於警詢時陳述：我當時騎乘車牌號碼ＭＸＮ—七七一號重型機車
      ，由牛埔路往經國路方向直行行駛，於牛埔路十八號前停車要左轉進入牛埔路
      四十七號，有一部自小客車由我車對向駛來，我只記得對方當時速度很快，直
      接撞擊我前車車頭等語，及於偵訊時陳述：當時我停在路中間準備左轉，看見
      前方來了一臺車，要讓他先行，接著就發生撞擊，我的機車全毀，前方較嚴重
      等語綦詳（見臺灣新竹地方法院檢察署九十二年度核退字第一六二一號卷第六
      頁背面、九十三年度偵字第七六五號卷第十頁背面、第十一頁），核與證人即
      目擊證人盧元鴻於警訊時所證述：我當時正駕駛車牌號碼五五一五—ＦＮ號自
      小貨車由新竹市○○路往經國路方向直行，是駕車跟在一部車牌號碼六Ｇ—七
      三八○號自小貨車後面，我看見一部機車與我車對向之自小客車先行發生擦撞
      ，致使該部機車再撞擊我車前方之自小貨車，車禍發生後，該部自小客車停約
      一分鐘左右後就離開車禍現場，沒有下車協助救護傷患，我立即記下自小客車
      車牌號碼ＪＶ—○七六九號給前方自小貨車駕駛，而案發當時視線及道路狀況
      均良好，我可以看清楚車禍發生經過情形等語相符（見臺灣新竹地方法院檢察
      署九十二年度核退字第一六二一號卷第九頁背面、第十頁），並經證人即駕駛
      車牌號碼六Ｇ—七三八○號自小貨車且行駛在被害人同向後方之陳文澤於警訊
      時證述：案發當時我是行駛牛埔路往經國路方向，行經肇事地點，同向前方由
      蘇玉芬所駕駛之機車，停在道路中央，我通過機車時，她遭對向直行之車牌號
      碼ＪＶ—○七六九號自小客車對撞，致我閃避不及，而遭機車波及等語在卷（
      見臺灣新竹地方法院檢察署九十二年度核退字第一六二一號卷第四頁背面），
      且有道路交通事故現場圖一份、道路交通事故調查報告表（一）（二）各一份
      、現場照片十六幀附卷足稽（見臺灣新竹地方法院檢察署九十二年度核退字第
      一六二一號卷第十五頁背面、第十六至二一頁），而被害人確因此受有頭部外
      傷、頭皮血腫、背部挫傷及右膝擦傷等傷害等情，亦有國泰綜合醫院新竹分院
      診斷證明書一份附卷足參（見臺灣新竹地方法院檢察署九十二年度核退字第一
      六二一號卷第十一頁背面），足見異議人確應對肇致上揭交通事故並導致被害
      人受傷負過失責任至明。異議人雖辯稱：我的車當時是靜止的，被害人的機車
      是遭其後方車輛撞擊倒地後，再撞擊我所駕駛之自小客車云云，然此已和證人
      盧元鴻所為上揭證述內容不符，而證人盧元鴻和異議人並不相識，彼此間亦無
      仇恨，其已無虛構事實來誣賴異議人之必要；而被害人於偵訊時亦已陳述：機
      車前方撞擊較嚴重等語在卷（見臺灣新竹地方法院檢察署九十三年度偵字第七
      六五號卷第十一頁），並有被害人所騎乘之前揭機車照片四幀在卷足憑（見本
      院卷第三七至三九頁），亦與證人盧元鴻所證述被害人所騎乘之機車係和異議
      人所駕駛之前揭自小客車正面對撞，機車再撞擊後方由證人陳文澤所駕駛之前
      開自小貨車，是以機車前方受創情形應會較機車後方受創情形嚴重之情節相符
      ，是以足認異議人前開所辯顯與事實不符，應係事後卸責之詞，不足採信。
（二）又查，異議人於警訊時已自承：當時該部機車撞到我車左前方，我以為只是輕
      微擦撞，我並沒有理會就繼續前進等語（見臺灣新竹地方法院檢察署九十二年
      度核退字第一六二一號卷第二頁背面），及於本院調查時供述：我當時有探頭
      出去看，看到人群在那邊，有人戴安全帽，我沒有下車，就開車走了等語在卷
      （見本院卷第五六頁），核與證人即案發當時亦在異議人所駕駛前揭自小客車
      中之曾必筠於偵訊時所證述：我聽到「碰」的一聲，有感覺被撞擊，甲○○有
      停車，但未下車，隔了不到五分鐘，我們即離去等語相符（見臺灣新竹地方法
      院檢察署九十三年度偵字第七六五號卷第十二頁背面），而異議人為二十餘歲
      之成年人，並非懵懂不知世事之年紀，其又明知所駕駛之前揭自小客車和機車
      發生撞擊，且見人群圍在旁邊，則機車駕駛人顯已因此交通事故受有傷害，當
      為其所能知悉，然其卻未下車查看，亦未對被害人為救助照顧，即駕駛上揭自
      小客車離開現場，是其辯稱：我覺得我沒有錯，我就走了云云，顯屬異議人自
      行臆測或推論之情節，且均顯與實情有違，不足採信。又異議人亦因上揭行為
      ，而涉犯有刑法第一百八十五條之四之駕駛動力交通工具肇事，致人受傷而逃
      逸罪嫌，經臺灣新竹地方法院檢察署檢察官聲請簡易判決處刑等情，有該署檢
      察官九十三年度偵字第一五八一號聲請簡易判決處刑書一份在卷足參（見本院
      卷第四八至五十頁），足見異議人確有駕車肇事後致他人受傷卻逃逸之行為，
      應堪認定。
（三）再查，異議人肇事後，業與被害人達成和解，被害人亦已撤回過失傷害之刑事
      告訴等情，有新竹市香山區調解委員會調解筆錄及被害人所出具之撤回告訴狀
      各一份在卷資為佐證，並經被害人於偵訊時陳述在卷（見臺灣新竹地方法院檢
      察署九十三年度偵字第七六五號卷第一頁），然此僅係異議人駕車肇事後，就
      民事損害賠償及刑事告訴乃論罪部分之處理結果而已，並不影響異議人有前揭
      違反道路交通管理處罰條例之違規行為之認定。又該和解書之內容，亦僅係雙
      方就民事損害賠償所為和解之意思表示，尚難僅據該和解書之內容，即為異議
      人有利事實之認定。又異議人確有前揭駕車肇事後致他人受傷卻逃逸之行為，
      揆諸前開道路交通管理處罰條例第六十二條第一項及同法第六十七條第一項之
      規定，即應吊銷其駕駛執照，終生禁考，並不以異議人究竟是經警至其住處查
      獲，或經警追逐攔截，抑或目擊證人跟蹤攔下而有區別，是以異議人就此部分
      所為辯解，亦難憑採。
六、綜上，異議人所為確實違反前揭道路交通管理處罰條例之規定，從而原處分機關
    依據道路交通管理處罰條例第六十二條第一項、第六十七條第一項之規定，裁處
    異議人吊銷駕駛執照，並自九十三年一月十九日起終身不得重新考領駕駛執照，
    核無違誤，本件異議人之異議為無理由，自應將其異議駁回。
據上論斷，應依道路交通管理處罰條例第八十七條第二項，道路交通案件處理辦法第
十九條，裁定如主文。
中      華      民      國    九十三    年      六      月    三十    日
                               臺灣新竹地方法院交通法庭
                                       法  官   楊惠芬
右正本證明與原本無異。
如不服本裁定，應於裁定送達後五日內向本院提出抗告狀。
                                       書記官   汪淑菁
中      華      民      國    九十三    年      六      月    三十    日
